【裁判字號】    99,上訴,1032
【裁判日期】    991118
【裁判案由】    毒品危害防制條例
【裁判全文】
臺灣高等法院臺中分院刑事判決        99年度上訴字第1032號
上  訴  人  臺灣臺中地方法院檢察署檢察官
上  訴  人
即  被  告  丙○○
選任辯護人  徐承蔭律師
上列上訴人等因被告違反毒品危害防制條例案件，不服臺灣臺中
地方法院98年度訴字第4127號中華民國99年4月14日第一審判決
（起訴案號：臺灣臺中地方法院檢察署98年度偵字第25141號）
，提起上訴，本院判決如下：
    主    文
原判決關於有罪及定應執行刑部分，均撤銷。
丙○○販賣第一級毒品，共六罪，均累犯，各處如附表所示之刑
（含主刑及從刑）。應執行有期徒刑玖年陸月，扣案之Sony Eri
csson廠牌行動電話壹具及門號0000000000、0000000000號之SIM
卡各壹張，均沒收；未扣案之販賣毒品所得共計新臺幣仟佰
元沒收，如全部或一部不能沒收時，以其財產抵償之。
其他上訴駁回。
    犯罪事實
一、丙○○前於民國（下同）96年間因詐欺案件，經臺灣臺中地
    方法院以96年度易字第3212號刑事判決判處有期徒刑3月，
    減為有期徒刑1月又15日確定，於97年6月23日執行完畢。丙○○猶不知悔改，竟意圖營利，基於販賣第一級毒品海洛因
    之犯意，並於98年8月17日使用以自己名義申請而為其所有
    之門號0000000000號SIM卡1張裝在其所有之Sony Ericsson
    廠牌行動電話1具內作為販賣第一級毒品海洛因之聯絡電話
    ，及自98年8月20日起至98年9月7日止以其朋友張耿誠名義
    申請後送給其使用而為其所有之門號0000000000號SIM卡1張
    裝在其所有之Sony Ericsson廠牌行動電話1具內作為販賣第
    一級毒品海洛因之聯絡電話，而分別為下列販賣第一級毒品
    海洛因之犯行：
  (一)甲○○於98年8月17日18時49分16秒（起訴書及原審判決均
    誤載為下午6、7時許），以公共電話00-00000000號撥打丙○○使用之門號0000000000號行動電話，聯絡購買第一級毒
    品海洛因事宜，待丙○○、甲○○於電話中完成約定交易毒
    品之事宜後，丙○○即在臺中市北區（原審判決誤載為北屯
    區○○○路14號親親戲院附近的路旁，以新臺幣（下同）50
    0元之代價，販賣第一級毒品海洛因1小包（毛重約0.2公克
    ）予甲○○。
  (二)林明賢於98年8月20日16時58分36秒（起訴書誤載為98年8月
    底之某日，原審判決誤載為98年8月20日起至同年月30日止
    間之某日），以其持用之門號0000000000號行動電話，與丙○○使用之門號0000000000號行動電話聯絡購買第一級毒品
    海洛因事宜，待丙○○、林明賢於電話中完成約定交易毒品
    之事宜後，丙○○即在臺中縣太平市○○○○○路旁，以50
    0元之代價，販賣第一級毒品海洛因1小包（重量不詳）予林
    明賢。
  (三)林明賢分別於98年8月31日13時29分14秒、13時34分52秒（
    起訴書及原審判決均誤載為98年8月底某日），以其持用之
    門號0000000000號行動電話，與丙○○使用之門號00000000
    00號行動電話聯絡購買第一級毒品海洛因事宜，待丙○○、
    林明賢於電話中完成約定交易毒品之事宜後，丙○○即在臺
    中市○區○○路與柳川東路口附近，以500元之代價，販賣
    第一級毒品海洛因1小包（重量不詳）予林明賢。
  (四)邱嘉修分別於98年9月4日17時37分51秒、17時42分25秒（起
    訴書及原審判決均誤載為晚上7時許），借用林明賢持用之
    門號0000000000號行動電話，與丙○○使用之門號00000000
    00號行動電話聯絡購買第一級毒品海洛因事宜，待丙○○、
    邱嘉修於電話中完成約定交易毒品之事宜後，丙○○即在臺
    中市○區○○路與柳川東路口附近，以400元之代價，販賣
    第一級毒品海洛因1小包（毛重約0.26公克）予邱嘉修。
  (五)邱嘉修於98年9月5日19時38分25秒（起訴書及原審判決均誤
    載為晚上7時許），借用林明賢持用之門號0000000000號行
    動電話，與丙○○使用之門號0000000000號行動電話聯絡購
    買第一級毒品海洛因事宜，待丙○○、邱嘉修於電話中完成
    約定交易毒品之事宜後，丙○○即在臺中市○區○○路與柳
    川東路口附近，以400元之代價，販賣第一級毒品海洛因1小
    包予邱嘉修。旋邱嘉修於同日20時30分許在臺中市○區○○
    路1段182號前為警攔檢，經警扣得上開甫交易之第一級毒品
    海洛因1小包（毛重約0.26公克，驗餘淨重0.051公克）。
  (六)胡健民於98年9月7日12時35分58秒，以公共電話00-0000000
    0號，撥打丙○○使用之門號0000000000號行動電話，聯絡
    購買第一級毒品海洛因事宜，待丙○○、胡健民於電話中完
    成約定交易毒品之事宜後，丙○○即在臺中市○區○○街附
    近某加油站之路旁，以1000元之代價，販賣第一級毒品海洛
    因1小包（毛重約0.12公克）予胡健民。
二、嗣經警於98年10月13日16時55分許，持臺灣臺中地方法院檢
    察署檢察官核發之拘票前往臺中市北屯區三光巷（起訴書誤
    為「五光巷」）64弄11號拘得丙○○，並扣得丙○○所有用
    以供上開一、(一)犯罪使用之門號0000000000號SIM卡1張，及
    其所有用以供上開一、(一)至(六)犯罪使用之Sony Ericsson廠
    牌行動電話1支（內含供上開一、(二)至(六)犯罪使用之門號000
    0000000號SIM卡1張），暨其所有但與本案犯罪無關之皮爾
    卡登廠牌（內含門號0000000000號SIM卡1張）、門號000000
    0000號SIM卡1張。
三、案經臺灣臺中地方法院檢察署檢察官自動簽分及臺中市警察
    局移送同署檢察官偵查起訴。
    理    由
壹、證據能力之說明：
  (一)按刑事被告之詰問權，係指訴訟上被告有在審判庭盤詰證人
    之權利；偵查中檢察官訊問證人，旨在蒐集被告犯罪證據，
    以確認被告嫌疑之有無及內容，與審判中透過當事人之攻防
    ，經由詰問程序調查證人以認定事實之性質及目的有別。偵
    查中辯護人僅有在場權及陳述意見權，此觀之刑事訴訟法第
    245條第2項前段之規定甚明，檢察官訊問證人並無必須傳喚
    被告使其得以在場之規定，同法第248條第1項前段雖規定「
    如被告在場者，被告得親自詰問」，亦僅賦予該在場被告於
    檢察官訊問證人時得親自詰問證人之機會而已，被告如不在
    場，殊難期有親自詰問之可能。此項未經被告詰問之被告以
    外之人於偵查中向檢察官所為之陳述，依刑事訴訟法第159
    條第1項、第159條之1第2項之規定，除顯有不可信之例外情
    況外，原則上為「法律規定得為證據」之傳聞例外，依其文
    義解釋及立法理由之說明，並無限縮於檢察官在偵查中訊問
    證人之程序，應已給予被告或其辯護人對該證人行使反對詰
    問權者，始有證據能力之可言。為保障被告之反對詰問權，
    並與現行法對傳聞例外所建構之證據容許範圍求其平衡，證
    人在偵查中雖未經被告之詰問，倘被告於審判中已經對該證
    人當庭及先前之陳述進行詰問，即已賦予被告對該證人詰問
    之機會，則該證人於偵查中之陳述即屬完足調查之證據，而
    得作為判斷之依據，此有最高法院97年度臺上字第405號判
    決意旨可參。是依上開說明可知，在偵查中訊問證人，被告
    或其辯護人對該證人雖未行使反對詰問權，依刑事訴訟法第
    159條之1第2項之規定，原則上屬於法律規定為有證據能力
    之傳聞證據，於例外顯有不可信之情況，始否定其得為證據
    ，亦即，得為證據之被告以外之人於偵查中向檢察官所為之
    陳述，因其陳述未經被告詰問，應認屬於未經合法調查之證
    據，但非為無證據能力（亦有最高法院96年度臺上字第4365
    號、96年度臺上字第3923號判決、97年臺上字第356號判決
    意旨可參）。經查，本案證人甲○○、林明賢、邱嘉修、胡
    健民、乙○○於偵查中具結證述之內容〔見臺灣臺中地方法
    院檢察署98年度警聲搜字第4197號卷（下稱警聲搜卷）第10
    頁背面至11、30頁背面至31、38至39、50至52、53頁背面至
    56、67至68頁，臺灣臺中地方法院檢察署（下稱中檢）98年
    度偵字第25141號卷第33至35、52頁背面至53頁、26頁背面
    至27、61至62頁，外放之中檢99年度偵字第28661號卷第28
    至29頁〕，上訴人即被告丙○○（下稱被告）及其辯護人並
    未釋明有何顯不可信之情況，且亦查無顯有不可信之情況，
    且其中證人甲○○於原審及本院審理時、證人乙○○於本院
    審理時，均經具結進行詰問，皆已賦予被告對證人甲○○、
    乙○○詰問之機會，則證人甲○○、乙○○於偵查中之陳述
    即屬完足調查之證據，而得作為判斷之依據；另外，本案證
    人林明賢、邱嘉修、胡健民於偵查中具結證述之內容，經被
    告、辯護人、檢察官於本院準備程序時同意作為證據（見本
    院卷一第184頁），其意即等同於認為證人林明賢、邱嘉修
    、胡健民於偵查中之陳述，並無顯有不可信之情形存在，另
    再經本院於審理時將證人林明賢、邱嘉修、胡健民筆錄逐一
    提示予被告供其閱覽並告以要旨，則該證人林明賢、邱嘉修
    、胡健民偵查中之陳述即屬完足調查之證據，亦得作為判斷
    之依據。
  (二)又按刑事訴訟法第159條之4第2款所稱從事業務之人於業務
    上或通常業務過程所須製作之紀錄文書、證明文書，因係於
    通常業務過程不間斷、有規律而準確之記載，且大部分紀錄
    係完成於業務終了前後，無預見日後可能會被提供作為證據
    之偽造動機，其虛偽之可能性小，除非該等紀錄文書或證明
    文書有顯然不可信之情況，否則有承認其為證據之必要。查
    門號0000000000、0000000000號之申請人基本資料及雙向通
    聯紀錄各1份、門號0000000000號之申請人基本資料1份、門
    號0000000000號之臺灣大哥大資料查詢及雙向通聯紀錄各1
    份、門號0000000000、0000000000號之雙向通聯紀錄各1份
    、門號0000000000號與門號0000000000號之雙向通聯紀錄1
    份、門號0000000000與門號0000000000號之雙向通聯紀錄1
    份、門號0000000000號之中華電信資料查詢1份、公共電話
    00-00000000號、市內電話00-00000000號、公共電話00-000
    00000、00-00000000、00-00000000號之中華電信資料查詢
    各1份（見警聲搜卷第81、16至18、73至78頁，中檢98年度
    偵字第25141號卷第68至70、76至80、92至98頁，外放之門
    號0000000000、0000000000、0000000000號雙向通聯紀錄，
    臺灣臺中地方法院98年度訴字第3761號卷一第145頁、同卷
    二第135至271頁，原審卷第139至180、270頁，本院卷一第
    157頁，本院卷二第5頁背面至6頁），係屬從事業務之人於
    通常業務過程所為之紀錄文書，無預見日後可能會被提供作
    為證據之偽造動機，且無其他顯然不可信之情況，依上揭條
    文規定，自得作為證據。
  (三)復按現行刑事訴訟法關於「鑑定」之規定，除選任自然人充
    當鑑定人外，另設有囑託機關鑑定制度。依同法第198條、
    第208條之規定，不論鑑定人或鑑定機關、團體，固均應由
    法院、審判長、受命法官或檢察官視具體個案之需要而為選
    任、囑託，並依第206條之規定，提出言詞或書面報告，始
    符合同法第159條第1項所定得作為證據之「法律有規定」之
    情形，否則所為之鑑定，仍屬傳聞證據。然於司法警察機關
    調查中之案件，為因應實務上，或因量大、或有急迫之現實
    需求，併例行性當然有鑑定之必要者，例如毒品之種類與成
    分、尿液之毒品反應，或者槍彈有無殺傷力等鑑定，基於檢
    察一體原則，得由該管檢察長對於轄區內之案件，以事前概
    括選任鑑定人或囑託鑑定機關、團體之方式，俾便轄區內之
    司法警察官、司法警察對於調查中之此類案件，得即時送請
    先前已選任之鑑定人或囑託之鑑定機關、團體實施鑑定，以
    求時效（法務部92年9月1日法檢字第0920035083號函參照，
    刊載於法務部公報第312期）。此種由檢察機關概括選任鑑
    定人或概括囑託鑑定機關、團體，再轉知司法警察官、司法
    警察於調查犯罪時參考辦理之作為，法無明文禁止，係為因
    應現行刑事訴訟法增訂傳聞法則及其例外規定之實務運作而
    為。而毒品種類、成分之鑑定，其中海洛因等第一級毒品部
    分，因有全國一致性，係概括囑託調查局負責鑑定，並由司
    法警察官、司法警察於獲案後即將所查扣之第一級毒品拍照
    、包裝、封緘及黏貼獲案毒品電腦管制條碼逕送調查局為鑑
    定，由該局輸入電腦，全程管制、集中保管送鑑毒品，而僅
    檢送鑑定通知書予送鑑機關。凡此，為本院辦案職務上所已
    知之事實。此種由司法警察官、司法警察依檢察官所概括選
    任之鑑定人或囑託鑑定機關、團體所為之鑑定結果，與檢察
    官選任或囑託為鑑定者，性質上並無差異，同具有證據能力
    （最高法院96年度臺上字第2860號判決意旨參照）。是以，
    證人甲○○分別於98年8月20日、98年9月3日為警查獲時所
    採尿液送驗之中山醫學大學附設醫院檢驗科藥物檢測中心尿
    液檢驗報告各1份，暨證人甲○○分別於98年8月20日、98年
    9月3日及證人邱嘉修於98年9月5日為警查獲時所扣得之第一
    級毒品海洛因送請鑑定之行政院衛生署草屯療養院98年9月2
    日草療鑑字第09808001811號、98年9月30日草療鑑字第0980
    900205號鑑定書、98年9月17日草療鑑字第0980900078號鑑
    定書各1份（見中檢98年度偵字第25141號卷第73、71、74、
    72頁，中檢98年度他字第4472號卷第61頁），依上述說明，
    此係由司法警察官、司法警察依檢察官所概括選任之鑑定人
    或囑託鑑定機關、團體所為之鑑定結果，與檢察官選任或囑
    託為鑑定，性質上並無差異，自有證據能力。
  (四)另按被告以外之人（包括證人、鑑定人、告訴人、被害人及
    共同被告等）於審判外之陳述，雖不符刑事訴訟法第159條
    之1至之4等之規定，而經當事人於審判程序同意作為證據，
    法院審酌該言詞陳述或書面陳述作成時之情況，認為適當者
    ，亦得為證據；當事人、代理人或辯護人於法院調查證據時
    ，知有刑事訴訟法第159條第1項不得為證據之情形，而未於
    言詞辯論終結前聲明異議者，視為有前項之同意，同法第15
    9條之5定有明文。立法意旨在於傳聞證據未經當事人之反對
    詰問予以核實，原則上先予排除。惟若當事人已放棄反對詰
    問權，於審判程序中表明同意該等傳聞證據可作為證據；或
    於言詞辯論終結前未聲明異議，基於尊重當事人對傳聞證據
    之處分權，及證據資料愈豐富，愈有助於真實發見之理念，
    且強化言詞辯論主義，使訴訟程序得以順暢進行，上開傳聞
    證據亦均具有證據能力。經查，證人林明賢、邱嘉修、乙○○於警詢時之陳述及財華汽車修配廠工作維修單2份、全家
    便利商店全家臺中醫院店之地圖1份、親親戲院之地址及奇
    摩地圖各1份（見警聲搜卷第59至62、69至72頁，置於密卷
    袋內之中檢98年度偵字第28661號卷第8至10頁，中檢98年度
    偵字第25141號卷第38至39頁，本院卷一第170至172頁），
    查無符合刑事訴訟法第159條之1至之4之情形，惟經檢察官
    、被告、辯護人於本院準備程序時，均表示對上開證據之證
    據能力沒有意見，同意作為證據（見本院卷一第185頁），
    又本院審酌上開言詞陳述作成時之情況，查無其他不法之情
    狀，足認為得為本案之證據，依刑事訴訟法第159條之5之規
    定，有證據能力。
  (五)又按「證據裁判原則以嚴格證明法則為核心，亦即認定犯罪
    事實所憑之證據，須具證據能力，且經合法調查，否則不得
    作為判斷之依據（刑事訴訟法第155條第2項參照）。被告以
    外之證人於檢察事務官、司法警察官或司法警察調查中所為
    之陳述，與審判中不符時，其先前之陳述，於充足刑事訴訟
    法第159條之2所定之『可信性』與『必要性』要件，即屬合
    於得為證據使用之傳聞例外，應依法律所定各種證據之調查
    方式，踐行調查之程序，始得作為判斷事實之依據。至於被
    告以外之證人於審判中所為之陳述，與先前之陳述內容相左
    或不一致時，如非以先前之陳述作為認定犯罪事實存否之證
    據，即無贅餘說明其有無證據能力之必要；該不合傳聞例外
    之先前陳述，雖不得作為犯罪成立與否之實體證據，按之刑
    事訴訟法第166條之1第2項、第3項第6款、第166條之2第1項
    、第2項等規定，尚非不得以其先前所為『自我矛盾之陳述
    』，用來彈劾（爭執、否定）該證人在審判中供述證據之證
    明力。此種僅止於用來爭執證明力之彈劾證據，即無嚴格證
    明法則之適用。」，此有最高法院96年度臺上字第7337號判
    決要旨可按。查本案所使用證人甲○○於警詢中之陳述（見
    警聲搜卷第19頁至23、32至34頁），雖為被告以外之人於審
    判外所為之言詞陳述，為傳聞證據，但依陳述人先前不一致
    之陳述得作為彈劾證據之法理，本案以之作為彈劾證據，用
    來彈劾證人甲○○於原審及本院證述之證明力（詳如理由
    、四、(一)及(二)所述），即屬無違傳聞法則與嚴格證明法則。
  (六)有關扣案之門號0000000000號SIM卡1張、Sony Ericsson廠
    牌行動電話1支（內含門號0000000000號SIM卡1張），及皮
    爾卡登廠牌（內含門號0000000000號SIM卡1張）、門號0000
    000000號SIM卡1張，非屬供述證據而無傳聞法則之適用；且
    上開扣案之物品係警方於98年10月13日持臺灣臺中地方法院
    檢察署檢察官核發之拘票在被告位於臺中市北屯區三光巷64
    弄11號之居處拘得被告後，經被告同意搜索而查扣等情，有
    同意搜索書、搜索筆錄、扣押物品收據/無應扣押之物證明
    書各1份存卷可按（見中檢98年度他字第4467號卷第51至54
    、56頁），足見係由警員依法定程序合法扣得，且亦與本案
    具有關聯性，當有證據能力。
貳、有罪部分
一、認定犯罪事實所憑之證據及理由：
  (一)訊據被告對於上開犯罪事實欄一、(一)至(六)之6次販賣第一級
    毒品海洛因之事實坦承不諱，核與其於偵查中及原審訊問、
    準備程序、審理時所述情節相符（見本院卷一第33頁背面、
    183、230至231、232頁，本院卷二第18頁背面至20、32至34
    頁，中檢98年度偵字第25141號卷第83、85頁，原審卷第10
    、26、187頁背面、283頁背面至284頁），並分別經證人甲○○、胡健民於偵查中，及林明賢、邱嘉修警詢時、偵查中
    證述綦詳，且有被告使用之行動電話門號0000000000、0000
    000000號之申請人基本資料及雙向通聯紀錄各1份、門號000
    0000000號之申請人基本資料1份、公共電話00-00000000、
    00- 00000000號之中華電信資料查詢各1份、親親戲院之地
    址及奇摩地圖1份在卷可稽（見警聲搜卷第11、38頁背面、
    60至61、50至52、53頁背面至56、69至72、67至68、81、16
    至18、73至74、77至78頁，中檢98年度偵字第25141號卷第
    33至34、52頁背面至53頁、26頁背面至27、61至62、68至70
    、76至77頁，外放之門號0000000000號之雙向通聯紀錄，本
    院卷一第171至172頁，本院卷二第5頁背面至6頁）。此外，
    證人邱嘉修於犯罪事實欄一、(五)即98年9月5日20時30分許為
    警查獲時所扣得之毛重0.26公克的白色粉末1小包，經送驗
    結果，檢出海洛因成分，驗餘淨重0.051公克等情，有行政
    院衛生署草屯療養院98年9月17日草療鑑字第0980900078號
    鑑定書1份存卷足憑（見中檢98年度他字第4472號卷第61頁
    ），足見證人邱嘉修向被告購買之毒品種類，確為第一級毒
    品海洛因無訛。上揭證據經調查結果，互核相符，足認證人
    甲○○、林明賢、邱嘉修、胡健民就渠等分別於上開犯罪事
    實欄一、(一)至(六)所載之時間、地點，與被告交易第一級毒品
    海洛因之數量、金額、次數等重要事項之證述，均非子虛，
    核與被告所為任意性自白相符，顯見被告於上開犯罪事實欄
    一、(一)至(六)所示之時間、地點，確有分別與證人甲○○、林
    明賢、邱嘉修、胡健民間以電話聯絡購買第一級毒品海洛因
    事宜後進行毒品買賣交易完畢之事實甚明。
  (二)又證人甲○○、林明賢、邱嘉修、胡健民分別於上開犯罪事
    實欄一、(一)至(六)所載時、地向被告購買第一級毒品海洛因時
    ，已將購毒金額給付被告，並由被告交付毒品一節，業據上
    揭4位證人分別證述明確，被告對此亦不爭執，是以，被告
    就上開犯罪事實欄一、(一)至(六)之販賣第一級毒品海洛因行為
    ，業已實際取得全部販賣毒品所得，要無疑義。審之邇來政
    府查緝毒品施用或販賣之執法甚嚴，使各類毒品均益趨量微
    價高，販賣者率有暴利可圖，又販賣毒品者，無一定之公定
    價格，一般亦非公然交易，均可以為任意分裝增減其重量或
    份量，且每次買賣之價格亦各有差異，隨供需雙方之資力或
    需求而有不同，所牟取利益之方式及數額或有差異，然其為
    圖利益而為非法販賣行為，則無二致，況且販賣毒品之罪刑
    甚重，風險甚高，倘非有利可圖，一般人尚不至甘冒遭查緝
    之風險，平白將毒品轉讓與他人。查被告於98年11月2日偵
    訊中及於原審98年12月9日訊問時坦稱：其出售海洛因賺得
    價差，每次賺100到200元等語（見中檢98年度偵字第25141
    號卷第31至32頁、原審卷第10頁），顯見被告每次販賣獲利
    為100元至200元之間，堪認被告確係基於營利之意圖而販賣
    第一級毒品無疑。是本案事證明確，被告如犯罪事實欄一、
    (一)至(六)所示之販賣第一級毒品犯行，均洵堪認定。
二、論罪科刑之理由：
    查海洛因係毒品危害防制條例第2條第2項第1款所定之第一
    級毒品，不得非法持有、販賣。是核被告就如犯罪事實欄二
    、(一)至(六)所為，各係犯毒品危害防制條例第4條第1項之販賣
    第一級毒品罪。且：
  (一)被告持有第一級毒品之低度行為，分別為嗣後販賣之高度行
    為所吸收，均不另論罪。
  (二)被告就如犯罪事實欄一所為先後6次販賣第一級毒品之行為
    ，均犯意各別，應予分論併罰。
  (三)被告前曾於96年間因詐欺案件，經臺灣臺中地方法院以96年
    度易字第3212號刑事判決判處有期徒刑3月，減為有期徒刑1
    月又15日確定，於97年6月23日執行完畢之事實，有臺灣高
    等法院被告前案紀錄表及臺灣臺中地方法院檢察署刑案資料
    查註紀錄表各1份在卷可參，其受有期徒刑之執行完畢後，5
    年以內再故意犯本案有期徒刑以上之6罪，均為累犯，惟被
    告販賣第一級毒品罪之法定本刑為死刑或無期徒刑部分，依
    刑法第64條第1項、第65條第1項規定，不得再加重其刑，僅
    就其罰金刑部分，各依刑法第47條第1項之規定，加重其刑
    。
  (四)被告雖陳稱：其就犯罪事實欄一、(一)至(六)所販賣之第一級毒
    品海洛因之來源為乙○○，就此部分，其業已供出毒品來源
    ，請依毒品危害防制條例第17條第1項規定予以減輕其刑云
    云（見中檢98年度偵字第25141號卷第32至33、83至85、106
    至108頁，本院卷一第33頁背面、90頁背面、112頁背面、18
    2頁背面至183、201、227頁背面，本院卷二第21頁）。然按
    毒品危害防制條例第17條第1項規定：犯第4條至第8條、第
    10條或第11條之罪，供出毒品來源，因而查獲其他正犯或共
    犯者，減輕或免除其刑。又按其所稱「供出毒品來源，因而
    查獲」，係指被告供出毒品來源之有關資料，諸如前手之姓
    名、年籍、住居所、或其他足資辨別之特徵等，使調查或偵
    查犯罪之公務員因而對之發動調查或偵查並破獲者而言，申
    言之，被告之「供出毒品來源」，與調查或偵查犯罪之公務
    員對之發動調查或偵查並進而查獲之間，論理上須具有先後
    且相當的因果關係（最高法院97年度臺上字第1475號判決意
    旨可資參照）。經查，依據被告使用之門號0000000000、00
    00000000號與證人乙○○所使用之門號0000000000、000000
    0000、0000000000號之雙向通聯紀錄顯示，被告與證人乙○○間固自98年8月3日起至98年10月13日止有多次之通聯，此
    有門號0000000000號之臺灣大哥大資料查詢及雙向通聯紀錄
    各1份、門號0000000000、0000000000、0000000000、00000
    00000號之雙向通聯紀錄各1份、門號0000000000號與門號00
    00000000號之雙向通聯紀錄1份、門號0000000000與門號000
    0000000號之雙向通聯紀錄1份在卷可參（見臺灣臺中地方法
    院98年度訴字第3761號卷一第145頁、同卷二第135至271頁
    ，外放之門號0000000000、0000000000、0000000000號之雙
    向通聯紀錄，原審卷第139至180頁，中檢98年度偵字第2514
    1號卷第92至98頁），然證人乙○○迭於98年11月25日警詢
    時、99年3月12日偵訊中、本院99年10月7日審理時證述：其
    不曾販賣第一級毒品海洛因給丙○○，其與丙○○間之通聯
    ，大部分是其要拜託丙○○幫其買吃的東西，或叫要丙○○
    來載其到臺中縣太平市找其女朋友等語明確（見置於密卷袋
    內之中檢98年度偵字第28661號卷第8至10頁，外放之中檢98
    年度偵字第28661號卷第28至29頁，本院卷一第225至226頁
    ）；且雖臺中市警察局依被告供述將證人乙○○移送販賣第
    一級毒品罪嫌，但經檢察官偵查後，認為此部分除本案被告
    及上開通聯紀錄以外，並無其他事證如通訊監察譯文可資佐
    證，因而認犯罪嫌疑不足而為不起訴處分，並經臺灣高等法
    院臺中分院檢察署駁回再議確定，此有中檢98年度偵字第26
    305、28661、29752號不起訴處分書1份、臺灣高等法院臺中
    分院檢察署99年度上職議字第4638號處分書1份存卷可證（
    見中檢98年度偵字第28661號卷第44至49頁），則證人乙○○因本案被告指述其販賣第一級毒品而為本案被告毒品來源
    之案件，雖經檢警發動偵查、調查，但業經檢察官偵查後為
    不起訴處分，足見本案並無因被告之供述因而查獲其他正犯
    或共犯乙○○之情形，即與毒品危害防制條例第17條第1項
    規定「供出毒品來源，因而查獲」之要件不符，是被告就犯
    罪事實欄一、(一)至(六)所販賣之第一級毒品犯行，自不得依該
    條之規定減輕其刑。至於證人乙○○雖於偵訊中及本院審理
    時均證述：丙○○到其住處時，是跟綽號「小罐」之廖文雄
    購買毒品，不是向其購買等情，然依據被告於98年11月24日
    偵訊中、本院99年9月13日準備程序時之自白，其係分別供
    稱：其自98年9月中旬或下旬以後，經由證人乙○○之介紹
    認識綽號「小罐」之廖文雄，自斯時起才向廖文雄購買毒品
    ，廖文雄之行動電話門號為0000000000號等語（見中檢98年
    度偵字第25141號卷第85頁，本院卷一第183頁背面、199至
    200頁），且核與被告持用之門號0000000000號雙向通聯紀
    錄顯示自98年9月15日起才有與案外人廖文雄使用之門號000
    0000000號通聯之紀錄相符（見外放之門號0000000000號雙
    向通聯紀錄），是縱被告有供出其曾向案外人廖文雄購買第
    一級毒品海洛因，惟其向案外人廖文雄購買第一級毒品海洛
    因之時間，是在本案販賣第一級毒品之時日之後，且此部分
    目前尚無其他積極證據可資證明，調查或偵查犯罪之公務員
    也未因而查獲案外人廖文雄，亦與毒品危害防制條例第17條
    第1項規定「供出毒品來源，因而查獲」之要件不符，併予
    敘明。
  (五)被告所為如犯罪事實欄一、(一)至(六)之販賣第一級毒品罪，於
    偵查及審判中均自白犯行，符合毒品危害防制條例第17條第
    2項之規定，自應依該規定減輕其刑。
  (六)又按刑之量定，為求個案裁判之妥當性，法律固賦予法院裁
    量權，但此項裁量權之行使，除應依刑法第57條規定，審酌
    行為人及其行為等一切情狀，為整體之評價，並應顧及比例
    原則與平等原則，使罪刑均衡，輕重得宜，以契合社會之法
    律感情。又刑法第59條規定犯罪之情狀可憫恕者，得酌量減
    輕其刑，其所謂「犯罪之情狀」，與同法第57條規定科刑時
    應審酌之一切情狀，並非有截然不同之領域，於裁判上酌減
    其刑時，應就犯罪一切情狀（包括第57條所列舉之10款事項
    ），予以全盤考量，審酌其犯罪有無可憫恕之事由（即有無
    特殊之原因與環境，在客觀上足以引起一般同情，以及宣告
    法定低度刑，是否猶嫌過重等等），以為判斷。本院審酌被
    告販賣第一級毒品罪之法定刑為「死刑或無期徒刑；處無期
    徒刑者，得併科新臺幣2千萬元以下罰金」，然同為販賣第
    一級毒品之人，其原因動機不一，犯罪情節未必盡相同，或
    有大盤毒梟者，亦有中、小盤之分，甚或僅止於吸毒者友儕
    間為求互通有無之有償轉讓者亦有之，其販賣行為所造成危
    害社會之程度自屬有異，法律科處此類犯罪，所設之法定最
    低本刑卻同為「無期徒刑者，得併科新臺幣2千萬元以下罰
    金」，不可謂不重，自非不可依客觀之犯行與主觀之惡性二
    者加以考量其情狀是否有可憫恕之處，適用刑法第59條之規
    定酌量減輕其刑，期使個案裁判之量刑能斟酌至當，符合比
    例原則。再有無刑法第59條酌減其刑之適用，應就被告犯罪
    行為時之情狀為觀察，尚難因其在犯罪後，另有類如自首、
    自白或供出毒品來源、因而查獲等法定減輕其刑或免除其刑
    之事由，即反推無刑法第59條之適用，否則將有違刑法第62
    條鼓勵被告自新，以及毒品危害防制條例第17條「為使製造
    、販賣或運輸毒品案件之刑事訴訟程序儘早確定，鼓勵被告
    自白認罪，開啟其自新之路，對製造、販賣或運輸毒品罪之
    被告於偵查及審判中均自白者，增列應減輕其刑之規定，採
    行寬厚之刑事政策」之立法意旨。復以，毒品危害防制條例
    第17條第2項之增訂，既出於採行寬厚之刑事政策，當無排
    除刑法第59條規定同時適用之理。查被告就如犯罪事實欄一
    、(一)至(六)所為6次販賣第一級毒品之行為，雖無視國家對於
    杜絕毒品危害之禁令，行為固屬不當，應予非難，然其屬零
    星販賣，販賣毒品所為共僅3300元，販賣對象僅為證人甲○○、林明賢、邱嘉修、胡健民4人，所販賣之金額非鉅，其
    散播毒品之範圍及數量有限，犯罪之情節尚非至惡，僅因一
    時貪念，致罹重典，然相對於長期大量販賣毒品之大毒梟而
    言，其對社會治安及國民健康之危害顯然較小，且刑罰除制
    裁之功能外，更寓有教育、感化之目的，使誤入歧途而有心
    改善者，能早日復歸社會，是依被告所犯販賣第一級毒品之
    情節，不免有情輕法重之情形，其犯罪情狀顯可憫恕，雖科
    以減輕其刑後之法定最低刑度後，仍嫌過重，爰就被告所為
    如犯罪事實欄一、(一)至(六)之6次販賣第一級毒品之行為，均
    依刑法第59條之規定，酌量遞減輕其刑，，且被告此部分同
    時具有加重及減輕事由，就法定刑為罰金刑部分應依刑法第
    71條第1項規定先加後遞減，至法定本刑為死刑、無期徒刑
    部分，僅予遞減輕其刑。
  (七)原審法院因認被告就犯罪事實欄一、(一)至(六)所示部分之罪證
    明確，予以論罪科刑，固非無見。惟查：1.原審雖認為就犯
    罪事實欄一、(四)至(六)所示部分，被告有供出其毒品來源為證
    人乙○○，因而依毒品危害防制條例第17條第1項之規定予
    以減輕其刑，然而，依前述理由貳、二、(五)所述，本案並無
    因被告供出其販賣第一級毒品海洛因之來源為購自證人乙○○，而使偵查機關因而查獲證人乙○○販賣第一級毒品之罪
    嫌，是被告所為尚無符合毒品危害防制條例第17條第1項之
    規定，自無從就其於本案所犯販賣第一級毒品罪行減輕其刑
    ，原審未及斟酌此情，尚有未洽；2.按刑罰法令關於沒收之
    規定，有採職權沒收主義與義務沒收主義。職權沒收，指法
    院就屬於被告所有，並供犯罪所用或因犯罪所得之物，仍得
    本於職權為斟酌沒收與否之宣告，例如刑法第38條第1項第2
    款、第3款、第3項前段等屬之，義務沒收，又可分為絕對義
    務沒收與相對義務沒收二者，前者指凡法條規定「不問屬於
    犯人與否，沒收之」者屬之，法院就此等之物，無審酌餘地
    ，除已證明滅失者外，不問屬於犯人與否或有無查扣，均應
    沒收之；後者指凡供犯罪所用或因犯罪所得之物，均應予以
    沒收，但仍以屬於被告或共犯所有者為限（最高法院93年度
    臺上字第2751號判決意旨參照）。是以凡屬義務沒收者，除
    已證明滅失者外，不問有無查扣，均應沒收之，只是相對義
    務者沒收者，須以被告或共犯所有者為限。查被告犯如犯罪
    事實欄一、(一)所示販賣第一級毒品罪，係將其所有扣案之門
    號0000000000號SIM卡1張裝在其所有扣案之Sony Ericsson
    廠牌行動電話1具內作為犯罪工具，為被告所自承，（見本
    院卷二第18頁背面），自應於此部分將扣案之Sony Ericsso
    n廠牌行動電話1具諭知沒收；又被告犯如犯罪事實欄一、(二)
    至(六)所示販賣第一級毒品罪，其所使用之門號0000000000號
    SIM卡1張，係由案外人張耿誠申請後送給其使用，亦為被告
    所坦認（見本院卷二第33頁背面），自為被告所有，應依法
    併於被告所犯各該罪項下宣告沒收，但原審就如附表編號一
    所示之罪，漏未就被告持以販賣使用之扣案Sony Ericsson
    廠牌行動電話1具，及就如附表編號二至六所示之罪，漏未
    就被告持以販賣使用之門號0000000000號SIM卡1張，於各罪
    主文項下分別宣告沒收，其法律適用顯有不當。3.本案扣案
    物品中，尚有門號0000000000號之SIM卡1張，原審卻未交代
    不予沒收之理由，亦有未洽。4.另於犯罪事實欄一、(五)所示
    在證人邱嘉修身上所扣得其剛向被告購得之第一級毒品海洛
    因1小包（毛重約0.26公克，驗餘淨重0.051公克），因該包
    第一級毒品海洛因既已交付證人邱嘉修，自應於證人邱嘉修
    所犯之施用第一級毒品罪案中諭知沒收（最高法院97年度臺
    上字第2780號判決意旨參照），原審竟於本案諭知沒收，亦
    有未當。被告上訴意旨就犯罪事實欄一、(一)至(三)部分請求依
    毒品危害防制條例第17條第1項規定減輕其刑，而就犯罪事
    實欄一、(四)至(六)部分認為原審量刑過重，非有理由。至於檢
    察官此部分上訴意旨認為：原審就附表編號六部分量刑過輕
    ，且定應執行刑尚有失衡，應屬過輕等語，因本院認為原審
    判決關於附表編號四至六部分適用毒品危害防制條例第17條
    第1項減輕被告之刑為不當，改量處此部分刑罰，並酌予提
    高應執行刑，檢察官此部分上訴尚非無理由；又原審判決就
    此部分既有上開可議之處，即屬無可維持，自應由本院予以
    撤銷改判。
  (八)爰審酌海洛因為法律嚴格禁止持有或交易之毒品，被告竟仍
    意圖營利，分別販賣予證人甲○○、林明賢、邱嘉修、胡健
    民施用，致使施用毒品者，沈迷於毒癮而無法自拔，直接戕
    害國民身心健康，間接危害社會治安，敗壞社會善良風氣，
    進而導致施用毒品之人為購買毒品施用而觸犯刑典之情事發
    生，其販賣行為助長毒品流通，致生危害於社會，所為實值
    非難，惟念及其各次販賣數量尚微，次數不多，販賣所得合
    計僅3300元，及其生活狀況，犯後坦承犯行，態度良好，再
    衡諸其販賣所得分別為500元、500元、500元、400元、400
    元、1000元，各次所得相差不多，予以相同量刑，尚符合罪
    刑相當原則等一切情狀，就被告所犯各罪，分別量處如如附
    表所示之刑，並定其應執行之刑。
  (九)再按毒品危害防制條例第19條第1項規定：犯第4條之罪者，
    其供犯罪所用或因犯罪所得之財物，均沒收之，如全部或一
    部不能沒收時，追徵其價額或以其財產抵償之，但該條項並
    無如同條例第18條第1項所定「不問屬於犯人與否，沒收之
    」之明文，自屬相對沒收主義之立法。是其應沒收之物，應
    以屬被告或共犯所有者為限。再該規定所稱「追徵其價額」
    者，係指所沒收之物為金錢以外之其他財物而無法沒收時，
    應追徵其價額，使其繳納與原物相當之價額。如所得財物為
    金錢而無法沒收時，始應「以其財產抵償之」，最高法院95
    年度臺上字第305號判決意旨可資參照。復按毒品危害防制
    條例第19條第1項規定，犯販賣毒品罪者，其犯罪所得之財
    物均沒收之，係採義務沒收主義。故販賣毒品所得之對價，
    不問其中成本若干，利潤多少，均應全部諭知沒收，貫徹政
    府查禁煙毒之決心，以符立法本旨，最高法院亦著有91年度
    臺上字第2419號判決意旨可供參照。查：
  1.按行動電話之SIM卡，係電信公司交予客戶使用，該門號期
    滿或退租時，電信公司僅須將原卡片所設定之資料由該公司
    之行動電話系統中消除，卡片並非由客戶所借用，亦無約滿
    或儲值額度用罄後應予回收之機制，此為公眾週知之現今行
    動電話使用交易之常態，則依循現今交易型態，門號000000
    0000之SIM卡1張，為以被告名義申請，係屬被告所有，而門
    號0000000000之SIM卡1張，為以案外人張耿誠名義申請後送
    給被告使用一節，業經被告自承在卷，並有上開2門號之申
    請人基本資料各1份存卷足明（見警聲搜卷第81頁，本院卷
    二第33頁背面），顯見被告就上開SIM卡2張，均已取得所有
    權甚明。則被告以扣案之門號0000000000的SIM卡1張，裝在
    其所有扣案之Sony Ericsson廠牌行動電話1具內，作為如犯
    罪事實欄一、(一)之販賣第一級毒品所用之物，及以扣案之門
    號0000000000的SIM卡1張，裝在其所有扣案之Sony Ericsson
    廠牌行動電話1具內，作為如犯罪事實欄一、(二)至(六)所示之
    販賣第一級毒品所用之物，自應依毒品危害防制條例第19條
    第1項規定，併於被告所犯各該罪項下諭知沒收。
  2.另被告就如犯罪事實欄一、(一)至(六)所示之販賣第一級毒品所
    得合計3300元（各次販賣所得詳如犯罪事實欄一、(一)至(六)所
    示），雖未扣案，仍應依毒品危害防制條例第19條第1項之
    規定，於各罪刑項下分別諭知沒收，如全部或一部不能沒收
    時，以被告財產抵償之。
  3.另扣案之皮爾卡登廠牌行動電話1具及門號0000000000、000
    0000000號之SIM卡各1張，並無積極證據足資證明係供本案
    販賣毒品所用之物，且核與被告於本案之販賣毒品犯行無任
    何具體關連，與刑法沒收要件既有未合，自無從於本案併同
    為沒收之宣告，附此敘明。
、無罪部分：
一、公訴意旨略以：被告丙○○另基於販賣第一級毒品海洛因之
    犯意，於：(一)98年8月20日晚上6、7時許，在臺中市南屯區
    某一土地公廟附近，以500元之價格，販賣第一級毒品海洛
    因0.2公克給證人甲○○，並由被告親自交付毒品及收訖價
    金；(二)98年9月3日晚上某時許，在臺中市北區親親戲院附近
    ，以500元之價格，販賣第一級毒品海洛因（數量不詳）給
    證人甲○○，並由被告親自交付毒品及收訖價金。因認被告
    此部分亦涉犯毒品危害防制條例第4條第1項之販賣第一級毒
    品罪嫌云云。
二、按犯罪事實應依證據認定之，無證據不得認定犯罪事實；又
    不能證明被告犯罪或其行為不罰者，應諭知無罪之判決，刑
    事訴訟法第154條第2項第301條第1項分別定有明文。又所
    謂認定犯罪事實之證據，係指足以認定被告確有犯罪行為之
    積極證據而言，該項證據自須適合於被告犯罪事實之認定，
    始得採為斷罪之資料；且如未能發現相當確實證據，或證據
    不足以證明，自不能以推測或擬制之方法，以為裁判之基礎
    ；而認定犯罪事實所憑之證據，雖不以直接證據為限，間接
    證據亦包括在內，然而無論直接證據或間接證據，其為訴訟
    上之證明，須於通常一般人均不致有所懷疑，而得確信其為
    真實之程度者，始得據為有罪之認定，倘其證明尚未達到此
    一程度，而有合理之懷疑存在時，即難遽採為不利被告之認
    定（最高法院76年臺上字第4986號判例參照）。另按刑事訴
    訟法第161條第1項規定：檢察官就被告犯罪事實，應負舉證
    責任，並指出證明之方法，因此，檢察官對於起訴之犯罪事
    實，應負提出證據及說服之實質舉證責任，倘其所提出之證
    據，不足為被告有罪之積極證明，或其指出證明之方法，無
    從說服法院以形成被告有罪之心證，基於無罪推定之原則，
    自不能為被告有罪之判決（最高法院92年臺上字第128號判
    例參照）。復按修正刑事訴訟法第154條證據裁判主義之規
    定，乃揭櫫國際公認之刑事訴訟無罪推定原則，為修正刑事
    訴訟法保障被告人權之重要指標，法院自應嚴守此一原則，
    在檢察官所舉證據及法院依法定職權調查所得之證據，足以
    證明被告有罪之前，自應推定其無罪。若所得證據其為訴訟
    上之證明，尚未達於通常一般人均不致有所懷疑，而得確信
    其為真實之程度者，自不能為有罪之認定，此為上開無罪推
    定原則之當然闡釋，自不能因犯罪之調查難易不同而有異，
    其理甚明。又施用毒品者所稱其向某人買受毒品之指證，不
    得作為有罪判決之唯一證據，仍須調查其他必要之證據，以
    察其是否與事實相符，為本院歷年來之見解，良以毒品買受
    者之指證，其憑信性於通常一般人已有所懷疑，尚難確信其
    為真實。況依毒品危害防制條例第17條之規定，其供出毒品
    來源而破獲者，復得減輕其刑，則其指證之真實性猶有疑慮
    ，是施用毒品者之指證，其真實性有待其他必要證據加以補
    強。茲所謂必要之補強證據，固不以證明販賣毒品犯罪構成
    要件之全部事實為必要，但以與施用者之指證具有相當之關
    聯性為前提，其經與施用者之指證綜合判斷，已達於通常一
    般人均不致有所懷疑，而得確信施用者之指證為真實者，始
    得為有罪之認定，此為無罪推定原則之必然推演。」，此經
    最高法院著有93年度臺上字第6750號判決意旨可資參照（另
    同院90年度臺上字第3115號、94年度臺上字第2033號、95年
    度臺上字第6850號、96年度臺上字第1029號、97年度臺上字
    第2281號判決意旨亦同）。亦即，施用毒品者之指證，其真
    實性有待其他必要之證據加以補強，若施用毒品者之指證，
    其真實性仍有合理之懷疑存在時，在此項合理之懷疑未澄清
    前，自不能遽為有罪之判斷，茲所謂其他必要之補強證據，
    即在排除此項合理之懷疑，使之達於可得確信之程度，否則
    即應為被告有利之推定，此亦為刑事訴訟法第154條，犯罪
    事實應依證據認定之證據裁判原則，及因保障被告人權，無
    罪推定原則之所在，此項刑事訴訟基本原則，不能因販賣毒
    品行為之期間短暫、方法隱密、對象單純，以致查獲不易、
    搜證困難等原因而放棄，或減低對於犯罪構成要件應予嚴格
    證明之堅持，此項基本原則應為法官證據證明力自由判斷職
    權行使之限制。
三、公訴意旨認被告涉犯上開2次販賣第一級毒品罪嫌，無非係
    以證人甲○○於警詢時、偵查中之證言，及被告使用之門號
    0000000000、0000000000號雙向通聯紀錄各1份、證人甲○○分別於98年8月20日、98年9月3日為警查獲時所採尿液送
    驗之中山醫學大學附設醫院檢驗科藥物檢測中心尿液檢驗報
    告各1份、證人甲○○分別於98年8月20日、98年9月3日為警
    查獲時所扣得第一級毒品海洛因送請鑑定之行政院衛生署草
    屯療養院98年9月2日草療鑑字第09808001811號、98年9月30
    日草療鑑字第0980900205號鑑定書各1份，及被告遭扣案之
    Sony Ericsson、皮爾卡登廠牌行動電話各1具、門號000000
    0000、0000000000號之SIM卡各1張，為其主要論據。然訊據
    被告堅詞否認有何公訴人所指之上開2次販賣第一級毒品海
    洛因之行為，辯稱：其未於98年8月20日、同年9月3日販賣
    第一級毒品海洛因給甲○○，且甲○○每次講的都不一樣等
    語。
四、經查：
  (一)就98年8月20日部分：
  1.就證人甲○○於98年8月20日係向何人購買第一級毒品一事
    ，證人甲○○於98年8月20日19時25分在臺中市○○區○○
    路與文心南六路口為警查獲後，先於98年8月21日警詢時陳
    述：是向一位年約35歲左右綽號「阿木」的男子購買等語；
    於同日偵訊時證述：係向綽號「玉米」之男子購買等語；於
    98年9月4日偵訊時證述：只於98年9月3日向綽號「玉米」之
    人買過一次海洛因，之前沒有，之前被查獲是跟不同的人買
    ，外號也叫「小玉米」，電話不一樣等語；再於98年9月18
    日偵訊時證述：於98年8月20日查扣之毒品是跟「玉米」買
    的，時間是當天晚上6點多等語；然於原審99年3月17日審理
    時先證述：於98年8月20日本來有打給「玉米」，但「玉米
    」說他沒有空，約5分鐘後，我就打給一個綽號「阿比仔」
    之人，去跟他購買毒品，時間大約是18時多快19時，其在98
    年8月21日偵訊時是因毒癮發作身體不適，沒有想那麼多，
    只想到「玉米」這個人，所以就跟檢察官說是向「玉米」買
    的，且因其於98年8月21日偵訊時已經這樣講了，所以之後
    於98年9月18日偵訊時才又這樣說等語，旋於原審審判長質
    以其於上開偵查中之證言是否為偽證時，即改證稱：其於98
    年8月20日確實有向丙○○買海洛因等語；嗣於本院99年10
    月7日審理時又證述：其於98年8月20日確實有向丙○○購買
    海洛因等語（見警聲搜卷第19、22頁背面至23、10頁背面至
    11、30頁背面至31、38頁背面至39頁，原審卷第250至251、
    253頁背面，本院卷一第220頁），則由證人甲○○之上開證
    詞，可知其就98年8月20日係向何人購買第一級毒品一事，
    歷次說詞不一，則該次是否確係向被告購買，顯有可疑。
  2.就證人甲○○於98年8月20日所購買之第一級毒品海洛因之
    金額，證人甲○○先於98年8月21日警詢時陳述：是買1000
    元等語；於同日偵訊中改證述：是買700元等語；嗣於98年9
    月18日偵訊中、原審99年3月17日審理時及本院99年10月7日
    審理時均證稱：是買500元等語（見警聲搜卷第22頁背面、
    10頁背面、38頁背面至39頁，原審卷第253頁背面，本院卷
    一第220頁背面），則證人甲○○歷次就該次購買第一級毒
    品海洛因之金額證述內容既不一，其真實性容屬存疑。
  3.就證人甲○○於98年8月20日所購買之第一級毒品海洛因之
    地點，證人甲○○先於98年8月21日警詢時陳稱：是在臺中
    市南屯區萬和宮旁的土地廟等語；於98年8月21日、98年9月
    18日偵訊中均證述：是在南屯某一土地公廟旁等語；於98年
    11月2日偵訊中證述：是在土地公廟交易等語；然於原審99
    年3月17日審理時及本院99年10月7日審理時改證稱：是在親
    親戲院附近等語（見警聲搜卷第22頁背面、10頁背面、38頁
    背面，中檢98年度偵字第25141號卷第33頁，原審卷第253頁
    背面，本院卷一第221頁背面），則證人甲○○於警詢時、
    偵查中所述關於該次購買第一級毒品海洛因之交易地點，與
    在原審及本院審理時證述之內容歧異，尚難遽採。
  4.再依被告前於98年8月21日警詢時、98年8月21日、98年9月
    18日偵訊中及原審99年3月17日審理時，所述該次購買第一
    級毒品海洛因之時間，均是在98年8月20日18時至19時之間
    （見警聲搜卷第22頁背面、10頁背面、38頁背面，原審卷第
    250頁背面）；然依卷附被告所使用之門號0000000000、000
    0000000號之雙向通聯紀錄顯示，於98年8月20日18時0分48
    秒起至19時6分10秒止，其通聯之基地臺位址均在「臺中縣
    太平市」或「臺中縣大里市」（見警聲搜卷第17頁，外放之
    門號0000000000號雙向通聯紀錄，中檢98年度偵字第25141
    號卷第78至79頁），顯見被告於斯時並無出現在臺中市○區
    ○○路14號之親親戲院附近，也不在臺中市南屯區萬和宮附
    近，證人甲○○所述之交易時間、地點，與被告之行蹤有重
    大歧異之處，則該日與證人甲○○交易第一級毒品海洛因之
    人是否即為被告，實啟人疑竇。
  5.至於證人甲○○於本院99年10月7日審理時雖證述：其於98
    年8月20日17時許，以其使用之門號0000000000號行動電話
    撥打給丙○○欲購買第一級毒品海洛因，丙○○叫其等一下
    再打給他，其約隔1、20分鐘後，再以臺中市○區○○○路
    的公共電話打給丙○○所使用之行動電話，並於同日17時多
    許至18時多許，在親親戲院完成交易等語（見本院卷一第22
    0至222頁背面）。然觀之被告所使用之門號0000000000號行
    動電話之雙向通聯紀錄，於98年8月20日17時0分13秒、17時
    1分24秒，固有甲○○所使用門號0000000000與之通聯的紀
    錄，然其後至同日19時25分許證人甲○○為警查獲時止，均
    無公共電話撥打給門號0000000000號之紀錄，且自同日17時
    23分22秒起至19時6分10秒止，門號0000000000之通聯基地
    臺位址均在「臺中縣太平市」或「臺中縣大里市」（見外放
    之門號0000000000號雙向通聯紀錄），可見被告於上開期間
    內之活動範圍並未接近證人甲○○所指之毒品交易毒品地點
    即臺中市○區○○路14號之親親戲院，益徵證人甲○○於本
    院審理時所為之上開證言，並無證據足以憑佐，是自難以證
    人甲○○於同日17時0分13秒、17時1分24秒撥打給被告，遽
    認即係被告與證人甲○○在該時進行購買第一級毒品海洛因
    交易。
  6.再者，證人甲○○於98年8月20日為警查獲時所採尿液，送
    驗結果呈可待因、嗎啡陽性反應，及於當日扣得之白色粉末
    1包，經送驗結果檢出海洛因成分，此有中山醫學大學附設
    醫院檢驗科藥物檢測中心尿液檢驗報告1份、行政院衛生署
    草屯療養院98年9月2日草療鑑字第09808001811號鑑定書1份
    在卷足憑（見中檢98年偵字第25141號卷第73至74頁），然
    此僅可證明證人甲○○於98年8月20日為警查獲時，所施用
    及持有之毒品種類，尚難以此推論證人甲○○當日有向被告
    購買第一級毒品海洛因。另被告縱於98年10月13日為警查獲
    時，有遭扣得Sony Ericsson、皮爾卡登廠牌行動電話各1具
    及門號0000000000、0000000000號SIM卡各1張，然亦無法依
    此部分之物證予以反推被告於98年8月20日必有販賣第一級
    毒品海洛因予證人甲○○，其理至明。
  7.綜上，證人甲○○之上開證言頗多矛盾，礙難採信。
  (二)就98年9月3日部分：
  1.就證人甲○○於98年9月3日有無向被告購買第一級毒品一節
    ，證人甲○○固於98年9月4日警詢時陳述：於98年9月3日21
    時30分許在臺中市○○區○○路親親來來戲院前向「玉米」
    購買等語；於98年9月4日偵訊時證述：是向「玉米」購買，
    0000000000，其用西川一路路旁的公用電話打給他等語；於
    98年9月18日偵訊時證述：於98年9月3日晚間，其以公共電
    話打他手機，向他購買等語；於98年11月2日偵訊時證述：
    於98年9月3日在親親戲院向丙○○購買等語（見警聲搜卷第
    33頁背面、30頁背面、39頁，中檢98年度偵字第25141號卷
    第33頁）。然而，證人甲○○於原審99年3月17日審理時到
    庭具結證述：於98年9月3日17時許，係警方先到其住處，叫
    其找出一名施用毒品之人，警察到時，林明賢有在場，後來
    林明賢藉故離開了，其是用警察的電話打給丙○○，警察有
    把電話號碼鎖起來，其打電話給丙○○時，丙○○說他的車
    子壞掉，當時是17、18時，丙○○在電話中說他車子壞掉沒
    辦法過來，其問丙○○能否出來，他說要向朋友借車看看，
    並先約在崇倫國中那裡見面，其在電話中跟丙○○說是要買
    毒品，其與丙○○講完電話後警察載其去崇倫國中那邊等，
    但是其等了半小時之久，丙○○沒有來，警察就說等那麼久
    應該等不到人，那就先載其回家，並跟其說如果有就再打電
    話給警察，後來其到住家附近之公用電話打給「阿比仔」，
    要向「阿比仔」買海洛因等語綦詳，且於本院99年10月7日
    審理時亦為相同之證述（見原審卷第251頁背面、253頁背面
    至254頁，本院卷一第223至224頁），則證人甲○○前於警
    詢時、偵查中證述關於98年9月3日有向被告購買第一級毒品
    海洛因等語，與嗣後於原審及本院證述內容大相逕庭，是否
    屬實，顯有可疑。
  2.另被告所使用之門號0000000000號行動電話，於98年9月3日
    下午起至同日22時40分許即證人甲○○為警查獲前止的期間
    內，均無人以市話或公共電話撥打該門號之紀錄，亦無證人
    甲○○使用門號00000000000號行動電話撥打至該門號之紀
    錄；至被告所使用之門號0000000000號行動電話於98年9月3
    日20時0分3秒、20時14分1秒，分別有市內電話00-00000000
    號及公共電話00-00000000、00-00000000號撥打之紀錄，然
    該市內電話00-00000000號是設在證人廖啟亨家中，而公共
    電話00-00000000、00-00000000號是分別是設在「臺中縣太
    平市○○○路269號」、「臺中市○區○○路2段1號」等情
    ，有門號0000000000、0000000000號之雙向通聯紀錄各1份
    、市內電話00-00000000號、公共電話00-00000000、00-000
    00000號之中華電信資料查詢各1份、全家便利商店全家臺中
    醫院店之地圖1份存卷可參（見警聲搜卷第18、76頁，中檢
    98年度偵字第25141號卷第80頁，外放之門號0000000000號
    雙向通聯紀錄，原審卷第161至162頁，本院卷一第157、170
    頁，本院卷二第6頁），亦與證人甲○○於警詢時、偵訊中
    所述：有以臺中市○區○○○路路旁的公用電話打給丙○○
    云云，不相符合，亦足認證人甲○○於警詢時、偵訊時所述
    與實情不符。
  3.證人賴呈豪即臺中市警察局第一分局西區派出所警員於原審
    99年3月31日審理時到庭具結證稱：於98年9月3日17時以後
    ，有在崇倫國中附近埋伏等候毒品交易1次，可能是組長蔡
    東明接獲情報說有人要買毒品，該次行動應該就是甲○○在
    崇倫國中那邊等候毒品交易，其現在被問及崇倫國中附近的
    埋伏行動，就想起來該次行動的過程，該次行動中，甲○○
    去崇倫國中前，有在警方車內撥打電話給欲交易的毒販，但
    其現在忘記甲○○是向誰借用手機撥打電話，有可能是用其
    的電話，甲○○在該次電話中的對話，其現在忘了，其記得
    沒有提到「玉米」，那次埋伏等了1個小時左右，甲○○在
    崇倫國中那邊等，其等在旁邊坐在車內等候，要等甲○○所
    講的人過來才下去盤查，但是甲○○講的那個人都沒有來，
    其等只好讓甲○○離開，因為這種事常常發生，甲○○只跟
    其等說對方很神經，意思是說對方很敏感，其等也只好笑笑
    ，應該是其等載甲○○回去，甲○○就住在崇倫國中附近，
    甲○○在車上只說要打打看，未提及要向誰買毒品等語明確
    ；且被告所使用之門號0000000000號行動電話，於98年9月3
    日18時47分46秒確有接聽他人以證人賴呈豪名義申辦之門號
    門號0000000000號行動電話撥來之電話乙節，有上開門號之
    雙向通聯紀錄及0000000000號之申請人資料各1份在卷可參
    （見原審卷第278頁背面至279、161頁背面、270頁，警聲搜
    卷第18頁），此核與證人甲○○於原審及本院審理時所述情
    節相符，顯見證人甲○○於原審及本院審理中就此部分之證
    述，與客觀事實相符，較足採信。
  4.再者，被告所辯其於98年9月3日當天車子壞掉送修，有向友
    人廖啟亨借用機車，其後與廖啟亨一起去朋友家聚會，到翌
    日凌晨才由廖啟亨載送其去女友家乙節，業經證人廖啟亨於
    原審99年2月3日到庭證述明確，並有被告所提送修單2紙為
    佐（見原審卷第101至105頁，中檢98年度偵字第25141號卷
    第38至39頁），互核相符。雖證人廖啟亨於原審99年3月17
    日審理時證述之日期是「98年9月15日」，惟證人廖啟亨既
    可確認其會記得當天發生之事係因為當天是被告女友鄭惠文
    之生日，而經原審於99年3月17日當庭閱覽檢視在場之鄭惠
    文身分證後，得知鄭惠文之生日為「9月3日」，即被告所指
    之修車日期（見原審卷第105頁），由此可知證人廖啟亨關
    於上開日期之證述，應係記憶錯誤所致，非可逕認其全部證
    述均不可採。另證人林明賢於原審99年2月3日審理時亦到庭
    具結證稱：其於98年9月3日當天與邱嘉修在甲○○住處內，
    有看到警察來找甲○○，警察跟甲○○在聊天，甲○○也有
    跟那些警察出去，其不知道他們去哪裡，那時其與邱嘉修就
    走了，不知道甲○○去做什麼，其離開甲○○家的時候，有
    打電話給丙○○，大約是在19、20時左右，其打電話問丙○○在幹什麼，丙○○說甲○○在找他買毒品，其跟丙○○說
    甲○○跟警察出去，丙○○在電話中就說甲○○找他，那他
    不要去了等語在卷無訛（見原審卷第106至107頁），此佐以
    被告使用之門號0000000000之雙向通聯紀錄，於98年9月3日
    20時6分22秒確有證人林明賢持用之門號0000000000號撥入
    之紀錄（見外放之門號0000000000雙向通聯紀錄），堪認證
    人林明賢所述上開情節為真。加以證人甲○○於原審99年3
    月17日審理時亦證稱：其於98年9月3日17、18時打電話給丙○○時，丙○○有說車子壞掉送修，要向別人借車看看，雙
    方先約在崇倫國中碰面，其等了半個小時，丙○○都沒來等
    語在卷，業如前述，由此足可認定被告所辯：98年9月3日因
    車子壞掉送修，沒有交通工具，所以甲○○打電話給其，其
    沒有辦法去，後來因林明賢在電話中跟其說有警察去找甲○○，其就決定不去與甲○○見面等語，並非子虛，尚值採信
    。
  5.又證人甲○○於98年9月3日為警查獲時所採尿液，送驗結果
    呈可待因、嗎啡陽性反應，及於當日扣得之白色粉末1包，
    經送驗結果檢出海洛因成分，此有中山醫學大學附設醫院檢
    驗科藥物檢測中心尿液檢驗報告1份、行政院衛生署草屯療
    養院98年9月2日草療鑑字第09808001811號鑑定書1份在卷足
    憑（見中檢98年偵字第25141號卷第71至72頁），然此僅可
    證明證人甲○○於98年9月3日為警查獲時，所施用及持有之
    毒品種類，尚難以此推論被告甲○○當日有向被告購買第一
    級毒品海洛因。另被告縱於98年10月13日為警查獲時，有遭
    扣得Sony Ericsson、皮爾卡登廠牌行動電話各1具及門號00
    00000000、0000000000號SIM卡各1張，然亦無法依此部分之
    物證予以反推被告於98年8月20日必有販賣第一級毒品海洛
    因予證人甲○○甚明。
  6.綜上，證人甲○○於警詢時、偵訊中指稱於98年9月3日有向
    被告購買第一級毒品海洛因一節，不僅與其嗣後於原審及本
    院審理時證述內容，存有明顯歧異，且與證人賴呈豪、林明
    賢之證言及上開通聯紀錄顯示情狀互不吻合，即難遽採。加
    以證人甲○○業於原審及本院審理中明確否認上開警詢時、
    偵查中所為陳述之正確性，由此足見證人甲○○前後證述不
    一，反覆不定，其證詞之真實性大有可疑，則證人甲○○於
    警詢、偵查中所陳述關於被告於98年9月3日販賣第一級毒品
    海洛因之交易情節，是否確有其事，殊值懷疑，不得遽採。
五、依舉證分配之法則，對於被告之成罪事項，應由檢察官負舉
    證義務，檢察官無法舉證使本院產生無合理懷疑之確信心證
    ，縱被告所辯不足採信，亦不得因此反面推論被告之罪行成
    立，致違刑事舉證分配之法則。本案此部分檢察官既不能舉
    證證明被告有於98年8月20日、98年9月3日販賣第一級毒品
    予證人甲○○之行為，而使本院產生無庸置疑之明確心證，
    則本案此部分依罪疑唯有利於被告原則，自不得對被告為有
    罪之認定。此外，本院在得依或應依職權調查證據之範圍內
    ，復查無其他積極明確之證據，足以認定被告有檢察官所指
    之罪行，自屬不能證明被告犯罪。從而，本案此部分要屬不
    能證明被告犯罪。原審因而為被告無罪之諭知，並無不當，
    檢察官上訴意旨仍認被告此部分有販賣第一級毒品之行為，
    指摘原判決不當，為無理由，應予駁回。
據上論斷，應依刑事訴訟法第369條第1項前段、第364條、第368
條、第299條第1項前段，毒品危害防制條例第4條第1項、第17條
第2項、第19條第1項，刑法第11條、第47條第1項、第59條、第
51條第5款，判決如主文。
本案經檢察官丁○○到庭執行職務。
中    華    民    國    99    年    11    月    18    日
            刑事第十庭  審判長法  官  江  錫  麟
                              法  官  紀  文  勝
                              法  官  周  瑞  芬
以上正本證明與原本無異。
如不服本判決應於收受送達後十日內向本院提出上訴書狀，其未
敘述上訴之理由者，並得於提起上訴後十日內向本院補提理由書
（均須按他造當事人之人數附繕本）「切勿逕送上級法院」。
                              書記官  廖  婉  菁
中    華    民    國    99    年    11    月    18    日
附錄本判決論罪科刑法條
毒品危害防制條例第4條第1項：
  製造、運輸、販賣第一級毒品者，處死刑或無期徒刑；處無期
  徒刑者，得併科新臺幣2千萬元以下罰金。
附表：
┌──┬───┬───────┬───────────────────┐
│編號│犯  行│所犯法條及罪名│     宣          告          刑       │
├──┼───┼───────┼───────────────────┤
│ 一 │如犯罪│毒品危害防制條│丙○○販賣第一級毒品，累犯，處有期徒刑│
│    │事實欄│例第4條第1項販│柒年捌月。扣案之Sony Ericsson廠牌行動 │
│    │一、(一)│。            │電話壹具及門號0000000000號之SIM卡壹張 │
│    │所示  │              │，均沒收；未扣案之販賣毒品所得新臺幣伍│
│    │      │              │佰元沒收，如全部或一部不能沒收時，以其│
│    │      │              │財產抵償之。                          │
├──┼───┼───────┼───────────────────┤
│ 二 │如犯罪│毒品危害防制條│丙○○販賣第一級毒品，累犯，處有期徒刑│
│    │事實欄│例第4條第1項販│柒年捌月。扣案之Sony Ericsson廠牌行動 │
│    │一、(二)│賣第一級毒品罪│電話壹具及門號0000000000號之SIM卡壹張 │
│    │所示  │。            │，均沒收；未扣案之販賣毒品所得新臺幣伍│
│    │      │              │佰元沒收，如全部或一部不能沒收時，以其│
│    │      │              │財產抵償之。                          │
├──┼───┼───────┼───────────────────┤
│ 三 │如犯罪│毒品危害防制條│丙○○販賣第一級毒品，累犯，處有期徒刑│
│    │事實欄│例第4條第1項販│柒年捌月。扣案之Sony Ericsson廠牌行動 │
│    │一、(三)│賣第一級毒品罪│電話壹具及門號0000000000號之SIM卡壹張 │
│    │所示  │。            │，均沒收；未扣案之販賣毒品所得新臺幣伍│
│    │      │              │佰元沒收，如全部或一部不能沒收時，以其│
│    │      │              │財產抵償之。                          │
├──┼───┼───────┼───────────────────┤
│ 四 │如犯罪│毒品危害防制條│丙○○販賣第一級毒品，累犯，處有期徒刑│
│    │事實欄│例第4條第1項販│柒年捌月。扣案之Sony Ericsson廠牌行動 │
│    │一、(四)│賣第一級毒品罪│電話壹具及門號0000000000號之SIM卡壹張 │
│    │所示  │。            │，均沒收；未扣案之販賣毒品所得新臺幣肆│
│    │      │              │佰元沒收，如全部或一部不能沒收時，以其│
│    │      │              │財產抵償之。                          │
├──┼───┼───────┼───────────────────┤
│ 五 │如犯罪│毒品危害防制條│丙○○販賣第一級毒品，累犯，處有期徒刑│
│    │事實欄│例第4條第1項販│柒年捌月。扣案之Sony Ericsson廠牌行動 │
│    │一、(五)│賣第一級毒品罪│電話壹具及門號0000000000號之SIM卡壹張 │
│    │所示  │。            │，均沒收；未扣案之販賣毒品所得新臺幣肆│
│    │      │              │佰元沒收，如全部或一部不能沒收時，以其│
│    │      │              │財產抵償之。                          │
├──┼───┼───────┼───────────────────┤
│ 六 │如犯罪│毒品危害防制條│丙○○販賣第一級毒品，累犯，處有期徒刑│
│    │事實欄│例第4條第1項販│柒年捌月。扣案之Sony Ericsson廠牌行動 │
│    │一、(六)│賣第一級毒品罪│電話壹具及門號0000000000號之SIM卡壹張 │
│    │所示  │。            │，均沒收；未扣案之販賣毒品所得新臺幣壹│
│    │      │              │仟元沒收，如全部或一部不能沒收時，以其│
│    │      │              │財產抵償之。                          │
└──┴───┴───────┴───────────────────┘

司法院資訊處製作；財團法人民間司法改革基金會備份。
